臺灣臺南地方法院刑事判決
110年度交易字第508號
聲  請  人  臺灣臺南地方檢察署檢察官
被      告  魏秀華



選任辯護人  楊家明律師
            許世烜律師
被      告  林美琛


上列被告因過失傷害案件，經檢察官聲請簡易判決處刑（109年
度偵字第17528號），本院認不宜以簡易程序判決，改依通常程
序審理，判決如下：
    主  文
丙○○犯汽車駕駛人，無駕駛執照駕車，過失傷害罪，處拘役伍拾
伍日，如易科罰金，以新臺幣壹仟元折算壹日。
甲○○犯過失傷害致人重傷罪，處有期徒刑肆月，如易科罰金，以
新臺幣壹仟元折算壹日。
    事  實
一、丙○○於民國109年4月29日上午5時35分許，騎乘車牌號碼000
    -000號普通重型機車，沿臺南市新市區永新路由東往西行駛
    ，途經該路與中華路之閃光紅燈交岔路口時，本應注意閃光
    紅燈號誌表示「停車再開」，車輛應減速接近，先停止於交
    岔路口前，讓幹道車優先通行後，認為安全時方得續行，而
    當時天候晴、晨光、柏油路面、路面乾燥、無缺陷、無障礙
    物、視距良好，並無不能注意之情事，竟疏於注意，未停車
    再開，即貿然直行；適有甲○○駕駛車牌號碼0000-00號自用
    小客車，附載少年王○○（案發時為15歲），沿中華路由南向
    北行駛至閃光黃燈之該路口，亦本應注意，行經閃光黃燈號
    誌路口，應減速慢行，注意車前狀況，作隨時停車之準備，
    依上開狀況，並無不能注意之情事，亦疏於注意，未減速慢
    行，雙方見狀，閃煞皆已不及，兩車遂發生碰撞，致甲○○受
    有頸部鈍傷、胸部鈍傷；少年王○○受有頭部外傷；而丙○○則
    受有右側鎖骨骨折、蛛網膜下腔出血、右髖臼骨折、尾骶骨
    骨折、第一腰椎壓迫性骨折、左側距骨骨折、右髖關節毀敗
    ，嚴重減損機能之重傷害。嗣丙○○、甲○○於肇事後，報案人
    或勤務中心轉來資料未報明肇事人姓名，處理人員前往現場
    或醫院處理時，丙○○、甲○○均承認為肇事人，並進而接受裁
    判，始悉上情。
二、案經甲○○、王○○、丙○○分別訴由臺南市政府警察局善化分局
    移送臺灣臺南地方檢察署檢察官偵查起訴。
    理  由
壹、證據能力：
    按被告以外之人於審判外之陳述，雖不符刑事訴訟法第159
    條之1至第159條之4之規定，而經當事人於審判程序同意作
    為證據，法院審酌該言詞陳述或書面陳述作成時之情況，認
    為適當者，亦得為證據，刑事訴訟法第159條之5第1項定有
    明文。查：檢察官、辯護人、被告丙○○、甲○○對於本判決所
    引用其他審判外之言詞或書面陳述，均明示同意有證據能力
    （見交易卷第47頁至第48頁），本院審酌該具有傳聞證據性
    質之證據，其取得過程並無瑕疵，與待證事實具有關聯性，
    證明力非明顯過低，以之作為證據係屬適當，認俱有證據能
    力。
貳、認定犯罪事實所憑之證據及理由：
一、前揭事實，業據被告丙○○、甲○○於本院審理時坦承不諱（見
    交易卷第57頁至第58頁），核與證人王○○於警詢之證述內容
    相符，且有道路交通事故現場圖、道路交通事故調查報告表
    ㈠；㈡各1份、現場及雙方車損照片14張、國立成功大學醫學
    院附設醫院（下稱成大醫院）診斷證明書1紙、臺南市立安
    南醫院診斷證明書2紙附卷可稽，足認被告丙○○、甲○○之自
    白與事實相符，應堪認定為真。
二、按汽車行駛至交岔路口，應遵守燈光號誌或交通指揮人員之
    指揮；行車速度，應依減速慢行之標誌、標線或號誌指示行
    駛；閃光紅燈表示「停車再開」，車輛應減速接近，先停止
    於交岔路口前，讓幹道車優先通行後認為安全時，方得續行
    ；行經閃光黃燈路口，應減速慢行，注意車前狀況，作隨時
    停車之準備，此道路交通安全規則第93條第1項第3款、第10
    2第1項第1款、道路交通標誌標線號誌設置規則第211條第1
    項第1款、第2款定有明文。查：①被告丙○○、甲○○均考領有
    普通小型車駕駛執照等節，有證號查詢汽車駕駛人資料2份
    在卷可憑（見警卷第34頁、第39頁）；②當時天候晴、晨光
    、柏油路面、路面乾燥、無缺陷、無障礙物、視距良好，並
    無不能注意之情事，亦有道路交通事故調查報告表㈠可稽。③
    被告丙○○騎車行經閃光紅燈號誌路口，未「停車再開」，讓
    幹道車優先通行後，認為安全時方得續行；而被告甲○○駕車
    行經閃光黃燈路口，亦未減速慢行，注意車前狀況，作隨時
    停車之準備，有本院勘驗筆錄1份存卷可查（見交簡卷第116
    頁），因被告丙○○、甲○○前揭疏於注意，導致本案車禍，是
    以被告丙○○、甲○○俱有過失甚明；又本件送臺南市車輛行車
    事故鑑定委員會鑑定，同樣認為：「一、丙○○駕駛普通重型
    機車，支線道車未讓幹線道車先行，為肇事主因。二、甲○○
    駕駛自小客車，閃光黃燈路口，未注意車前狀況，未減速慢
    行，為肇事次因。」，有臺南市車輛行車事故鑑定委員會10
    9年11月17日南市交鑑字第1091404834號函文暨所附之鑑定
    意見書在卷可考（見偵卷第12頁至第13頁反面）。
三、①甲○○因本件車禍而受有頸部鈍傷、胸部鈍傷；少年王○○則
    受有頭部外傷等情，有臺南市立安南醫院診斷證明書2紙附
    卷可稽（見警卷第15頁至第16頁）；②丙○○因本案車禍後，
    受有右側鎖骨骨折、蛛網膜下腔出血、右髖臼骨折、尾骶骨
    骨折、第一腰椎壓迫性骨折、左側距骨骨折之傷害，有成大
    醫院診斷證明書1份可憑（見警卷第14頁）。嗣後本院再向
    成大醫院函詢丙○○所受前揭傷勢，是否達毀敗或嚴重減損一
    肢以上之機能，經函覆如【附件】之內容，有成大醫院110
    年5月14日成附醫骨字第1100008840號函暨檢附之診療資料
    摘要表（見交簡卷第131頁至第133頁），足認丙○○之右髖關
    節毀敗，已達嚴重減損機能之程度，核與刑法第10條第4項
    第4款重傷害之要件該當。
四、是以丙○○、甲○○、王○○確因本件車禍而受有上開重傷害或傷
    害，且被告丙○○、甲○○之過失行為與丙○○、甲○○、王○○所受
    之傷勢結果間，具有相當因果關係。從而，被告甲○○之過失
    致重傷害，及被告丙○○之過失傷害犯行，均堪予認定。
五、綜上，本件事證明確，被告二人前揭犯行，堪予認定，應依
    法論科。
參、論罪部分：
一、被告丙○○於本案事故發生時，雖考領有普通小型車駕駛執照
    ，然小型車駕駛執照僅能駕駛輕型機車，不能駕駛普通重型
    機車，故被告丙○○並未考領有普通重型機車之駕駛執照，卻
    騎乘普通重型機車，應屬無駕駛執照駕車。
二、①核被告丙○○所為，係犯道路交通管理處罰條例第86條第1項
    、刑法第284條前段之汽車（包括機車）駕駛人無駕駛執照
    駕車過失傷害罪。②核被告甲○○所為，係犯刑法第284條後段
    之過失傷害致人重傷罪。
三、被告丙○○一過失行為致甲○○、王○○2人受傷，係一行為觸犯
    數罪名，為同種想像競合犯，應依刑法第55條規定，從一過
    失傷害罪處斷。　　
四、聲請簡易判決處刑意旨認被告丙○○、甲○○均僅係犯刑法第28
    4條前段之過失傷害罪，尚有未洽，惟因被告丙○○涉犯無駕
    駛執照駕車，過失傷害罪；被告甲○○涉犯過失傷害致人重傷
    罪，均與聲請簡易判決處刑書所載犯罪事實之基本事實同一
    ，自應由本院依法變更法條，並經本院於審理時告知被告丙
    ○○、甲○○上開罪名（見交易卷第46頁），以保障其等權利，
    附此敘明。
五、被告丙○○、甲○○於肇事後，報案人或勤務中心轉來資料未報
    明肇事人姓名，處理人員前往現場或醫院處理時，丙○○、甲
    ○○承認為肇事人等節，有臺南市政府警察局善化分局交通分
    隊道路交通事故肇事人自首情形紀錄表2份附卷可憑（見警
    卷第17頁、第18頁），均核與自首要件相符，咸依刑法第62
    條前段之規定，減輕其刑。
六、因被告丙○○同時有道路交通管理處罰條例第86條第1項加
    重其刑，及刑法第62條前段自首減刑之適用，故依刑法第71
    條第1項規定，先加後減之。
肆、科刑部分：
　　本院審酌被告丙○○、甲○○二人駕駛交通工具，通過閃光號誌
    路口時，疏於注意前揭義務，即貿然通過該路口，導致丙○○
    、甲○○、王○○受有前揭傷害，行為均可議。再者，本件車禍
    被告丙○○應負肇事主因，過失程度較高，造成甲○○、王○○兩
    人受傷；被告甲○○之過失較輕，但丙○○所受之傷勢較重；且
    迄今雙方仍未達成和解或調解。惟考量被告丙○○、甲○○二人
    均坦承犯行，且皆無刑事有罪之素行，有臺灣高等法院被告
    前案紀錄表2份附卷可考等一切情狀，各量處如主文所示之
    刑。再思以被告二人於本院審理時自述之智識程度及家庭狀
    況，各諭知易科罰金之折算標準如主文。
據上論斷，應依刑事訴訟法第299條第1項前段、第300條，刑法
第284條、第55條、第62條前段、第41條第1項前段，道路交通管
理處罰條例第86條第1項，刑法施行法第1條之1第1項，判決如主
文。
本案經檢察官李宗榮聲請簡易判決處刑，檢察官乙○○到庭執行職
務。
中　　華　　民　　國　　110 　年　　8 　　月　　17　　日
                  刑事第十三庭　法　官  陳川傑
以上正本證明與原本無異。
如不服本判決應於收受判決後20日內向本院提出上訴書狀，並應
敘述具體理由；其未敘述上訴理由者，應於上訴期間屆滿後20日
內向本院補提理由書（均須按他造當事人之人數附繕本）「切勿
逕送上級法院」。告訴人或被害人如對於本判決不服者，應具備
理由請求檢察官上訴，其上訴期間之計算係以檢察官收受判決正
本之日期為準。　　　　　　　　　
                                書記官　鄭佩玉
中　　華　　民　　國　　110 　年　　8 　　月　　17　　日
附錄本案論罪科刑之法條全文
中華民國刑法第284條
因過失傷害人者，處1年以下有期徒刑、拘役或10萬元以下罰金
；致重傷者，處3年以下有期徒刑、拘役或30萬元以下罰金。
道路交通管理處罰條例第86條第1項
汽車駕駛人，無駕駛執照駕車、酒醉駕車、吸食毒品或迷幻藥駕
車、行駛人行道或行經行人穿越道不依規定讓行人優先通行，因
而致人受傷或死亡，依法應負刑事責任者，加重其刑至二分之一
。
【附件】
魏女士因車禍造成骨盆腔粉碎性骨折，尤其是右髖。接受骨折 後位内固定手術，然而經歷4〜5個月觀察，骨折癒合不如預期 。電腦斷層顯示右髖骨折癒合不良，且關節毀壞。右髖附近肌 肉已有萎縮，且右髖活動受限。魏女士右髖接受全人工髖關節 置換手術。此後，在成大醫院物理治療中心持續復健。魏女士 右髖不穩定，容易脫位。周圍肌肉仍是萎縮無力。故右髖關節 毀敗，嚴重減損機能。